【裁判字號】    95,海商,31
【裁判日期】    970218
【裁判案由】    損害賠償
【裁判全文】
臺灣高雄地方法院民事裁定              95年度海商字第31號
原      告   旺旺友聯產物保險股份有限公司
法定代理人  丙○○
訴訟代理人  林昇格律師
            黃維倫律師
被      告  鴻霖海運承攬運送股份有限公司
法定代理人  乙○○
訴訟代理人  丁○○
被      告  Morrison .
法定代理人  Lily  Chiu.
訴訟代理人  楊慧如律師
上列當事人間損害賠償事件，本院裁定如下：
    主      文
本件原告起訴請求被告鴻霖海運承攬運送股份有限公司損害賠償
部分移送臺灣臺北地方法院管轄。
其餘聲請駁回。
    理      由
一、被告鴻霖海運承攬運送股份有限公司（下稱鴻霖公司）聲請
    意旨略以：訴外人帆宣公司與被告鴻霖公司間之權利義務仍
    依渠等於92年底簽訂之承攬合約書規範，該合約書第8 條約
    定「因本協議所生之爭議，雙方同意以台北地方法院為第一
    審管轄法院」，原告主張繼受帆宣公司之權利，自應受上開
    合意管轄效力之約束，原告起訴請求被告鴻霖公司負損害賠
    償責任，應以台北地方法院為管轄法院。爰請求裁定移送台
    北地方法院管轄。
二、被告甲○○○○○○○ ○○○○○○○ ○○○○○○○○○○○（U.S.A.）聲請意旨略
    以：被告鴻霖公司與訴外人帆宣公司簽立承攬合約書已約定
    以台北地方法院為管轄法院，被告鴻霖公司復將系爭貨物交
    由被告甲○○○○○○○ ○○○○○○○ ○○○○○○○○○○○（U.S.A.）運送，並
    由甲○○○○○○○ ○○○○○○○ ○○○○○○○○○○○（U.S.A.）簽發載貨證券
    ，原告代位帆宣公司依承攬合約及載貨證券法律關係，請求
    被告鴻霖公司、甲○○○○○○○ ○○○○○○○ ○○○○○○○○○○○（U.S.A.）
    負損害賠償責任，原告起訴有無理由，就被告鴻霖公司與
    甲○○○○○○○ ○○○○○○○ ○○○○○○○○○○○（U.S.A.）不應有歧異之裁
    判，原告與被告間既有合意管轄約定之適用，被告甲○○○○○○○
    ○○○○○○○ ○○○○○○○○○○○ （U.S.A.）亦主張本件應全部移送台
    北地方法院管轄為宜。
三、按共同訴訟之被告數人，其住所不在一法院管轄區域內者，
    各該住所地之法院俱有管轄權，但依第4 條至前條規定有共
    同管轄法院者，由該法院管轄；裝貨港或卸貨港為中華民國
    港口者之載貨證券所生之爭議，得由我國裝貨港或卸貨港或
    其他依法有管轄權之法院管轄，民事訴訟法第20條、海商法
    第78條第1 項分別定有明文。又按訴之全部或一部，法院認
    為無管轄權者，依原告聲請或依職權以裁定移送於其管轄法
    院，民事訴訟法28條第1 項亦有明文。共同訴訟之被告數人
    ，其住所均不在受訴法院管轄區域內者，雖依民事訴訟法第
    4條、第6條或第15條第1項對於被告一人之訴訟，得由該受
    訴法院管轄，亦不得援用同法第20條，認該法院就共同訴訟
    有管轄權，司法院院字第1974號可資參照。
四、原告主張依據保險法第53條之規定，受讓訴外人帆宣公司基
    於承攬運送契約之債務不履行法律關係及載貨證券法律關係
    ，分別向被告鴻霖公司、被告Morrison Express Corporati
    on（U.S.A） 請求損害賠償而涉訟。經查：
(一)、被告甲○○○○○○○ ○○○○○○○ ○○○○○○○○○○○ (U.S.A.) 運送系爭貨
    物簽發載貨證券，其上所載之卸貨港為高雄，有海運提單1
    紙在卷可憑（本院卷第14、70頁）。依海商法第78條之規定
    ，得由卸貨港之法院管轄，原告對被告Morrison Express C
    orporation（U.S.A.）請求損害賠償部分，本院應有管轄權
    。
(二)、訴外人帆宣公司與被告鴻霖公司約定，就承攬合約所生之爭
    議，以台北地院為一審管轄法院，有該承攬合約書在卷可稽
    （見本院卷第13頁），且為兩造所不爭執（見本院卷第233
    頁）。則該合意管轄自得排除民事訴訟法第15條所定之特別
    審判籍即因契約涉訟之債務履行地高雄、基隆之法院管轄。
    原告對被告鴻霖公司請求損害賠償部分，即應以台北地院為
    第一審管轄法院。
(三)、被告分別基於不同之發生原因，對原告負同一給付為標的之
    債務，其中一債務完全履行，他債務因目的達到而消滅，學
    理上稱之謂「不真正連帶關係」；易言之，即數債務人基於
    不同之債務發生原因，就同一內容之給付，對於同一債權人
    各負全部給付義務，因一債務人給付，他債務人即同免其責
    任。原告以其為訴訟標的之權利義務同種類，而屬於民事訴
    訟法第53條第3 款之本於法律上同種類之原因提起共同訴訟
    ，應以被告之住所在同一法院管轄區域內，或有民事訴訟法
    第4 條至第19條所定之共同管轄法院為限。被告鴻霖公司係
    設在台北市○○區○○路360 號7 樓，有股份有限公司變更
    登記表為證（見本院卷第99頁），而被告Morrison Express
     Corporation（U.S.A） 係設在2000Hughes Way,EI Segund
    o CA 90245, U.S.A.，渠等之主事務所均非設在本院所轄區
    域，依民事訴訟法第20條前段，本院並非共同訴訟之管轄法
    院。又本件原告對被告鴻霖公司之債務不履行損害賠償請求
    權，因其代位帆宣公司而適用系爭承攬契約之合意管轄約定
    ，應以台北地院為第一審管轄法院，原告對被告甲○○○○○○○
    ○○○○○○○ ○○○○○○○○○○○ （U.S.A.）在我國法院起訴，得以載
    貨證券所載之目的港- 高雄之法院為管轄法院，均已如前述
    ；原告提起本件共同訴訟，並不符合民事訴訟法第53條第3
    款「但以被告之住所在同一法院管轄區域內，或有第4 條至
    第19條所定之共同管轄法院者為限。」之規定。本院就聲請
    人即被告鴻霖公司部分並無管轄權。原告對被告甲○○○○○○○
    ○○○○○○○ ○○○○○○○○○○○ （U.S.A.）起訴部分，不因原告與被
    告鴻霖公司間有合意管轄約定之適用排除海商法第78條所定
    之管轄法院之管轄權；原告對被告鴻霖公司起訴部分，亦不
    因原告另依載貨證券請求適用海商法第78條之規定，而認原
    告得向本院一併對被告鴻霖公司、甲○○○○○○○ ○○○○○○○ ○○○○○
    ○○○○○○（U.S.A.）之起訴。且原告提起本件共同訴訟，其對
    被告鴻霖公司與甲○○○○○○○ ○○○○○○○ ○○○○○○○○○○○（U.S.A.）
    係分別主張承攬運送契約之債務不履行法律關係及載貨證券
    法律關係，被告鴻霖公司與甲○○○○○○○ ○○○○○○○ ○○○○○○○○○○○
    （U.S.A.）係屬不真正連帶債務，並非屬固有必要共同訴訟
    ，自得分別辯論及裁判。本院就原告對被告鴻霖公司請求之
    部分，無管轄權，爰依職權將此部份訴訟移送台北地方法院
    。至原告對被告甲○○○○○○○ ○○○○○○○ ○○○○○○○○○○○（U.S.A.）
    請求部分，本院依海商法第78條之規定有管轄權，被告甲○○○
    ○○○○ ○○○○○○○ ○○○○○○○○○○○（U.S.A.）請求移轉管轄，與民
    事訴訟法第28條第1 項之規定不符，自無理由，不應准許。
五、綜上，本院就原告與被告鴻霖公司之訴，並無管轄權，爰依
    職權將此部份訴訟移轉至台北地方法院；至被告甲○○○○○○○ ○
    ○○○○○○ ○○○○○○○○○○○ (U.S.A.) 請求移轉管轄部分，為無理
    由，應予駁回。
六、依民事訴訟法第28條第1 項，裁定如主文。
中    華    民    國    97    年    2     月    18    日
                  民事第三庭    審判長法   官   朱玲瑤
                                      法   官   劉惠娟
                                      法   官   陳宛榆
上開裁定證明與原本無異。
如對本裁定抗告須於裁定送達後10日內向本院提出抗告狀，並繳
納裁判費新台幣1,000元。
中    華    民    國    97    年    2     月    18    日
                                       書記官   林慧君


司法院資訊處製作；財團法人民間司法改革基金會備份。
